【裁判字號】    99,上訴,606
【裁判日期】    990414
【裁判案由】    搶奪等
【裁判全文】
臺灣高等法院高雄分院刑事判決         99年度上訴字第606號
上  訴  人
即  被  告  乙○○
上列上訴人因搶奪等案件，不服臺灣高雄地方法院99年度訴字第
221 號中華民國99年2 月26日第一審判決（起訴案號：臺灣高雄
地方法院檢察署98年度偵字第30826 號），提起上訴，本院判決
如下：
     主  文
上訴駁回。
     理  由
一、按不服地方法院之第一審判決而上訴者，須提出上訴書狀，
    並應敘述具體理由，上訴書狀未敘述上訴理由者，應於上訴
    期間屆滿後20日內補提理由書於原審法院。逾期未補提者，
    原審法院應定期間先命補正。但上訴書狀已敘述理由，惟所
    敘述者非屬具體理由，則屬不符上訴之法定程式，由第二審
    法院以其上訴不合法律上程式，判決駁回，不生定期命補正
    之問題，刑事訴訟法第350 條第1 項、第361 條、第362 條
    、第367 條定有明文。
二、次按，上開所稱「上訴書狀應敘述具體理由」，係指須就不
    服之判決為具體之指摘而言，如僅泛稱原判決認事用法不當
    或採證違法、判決不公等，均非具體理由（法院辦理刑事訴
    訟案件應行注意事項第162 點參照）；復按所謂具體理由，
    必係依據卷內既有訴訟資料或提出新事證，指摘或表明第一
    審判決有何採證認事、用法或量刑等足以影響判決本旨之不
    當或違法，而構成應予撤銷之具體事由，始克當之（例如：
    依憑證據法則具體指出所採證據何以不具證據能力，或依憑
    卷證資料，明確指出所為證據證明力之判斷如何違背經驗、
    論理法則）；倘僅泛言原判決認定事實錯誤、違背法令、量
    刑失之過重或輕縱，而未依上揭意旨指出具體事由，或形式
    上雖已指出具體事由，然該事由縱使屬實，亦不足以認為原
    判決有何不當或違法者（例如：對不具有調查必要性之證據
    ，法院未依聲請調查亦未說明理由，或援用證據不當，但除
    去該證據仍應為同一事實之認定），皆難謂係具體理由，俾
    與第二審上訴制度旨在請求第二審法院撤銷、變更第一審不
    當或違法之判決，以實現個案救濟之立法目的相契合，並節
    制濫行上訴」（最高法院97年度台上字第892 號判決意旨參
    照）。是如上訴理由書狀並未依據卷內訴訟資料，具體指摘
    原判決認事用法有何違法或不當之情形，即屬上訴未敘述具
    體理由。
三、另按刑之酌減、量定及定執行刑等，為法院依實體法或程序
    法等相關規定，得依職權審酌、自由裁量之事項，不得任意
    指摘，必須具體表明原審判決所為自由裁量之行使，未合乎
    法律之目的，違背內部性界限，而屬權利濫用之違法，或違
    反比例原則、平等原則、公平正義等法則，始足當之，否則
    非屬具體理由，可逕由程序上予以駁回（最高法院71年3 月
    2 日71年度第3 次刑事庭會議決議三之意旨參照）。
四、本件上訴人即被告乙○○（下稱被告）因犯如附表所示之各
    罪，經原審分別判處如附表所示之刑，並定應執行有期徒刑
    伍年在案。而被告於上訴期間之民國（下同）99年3 月16日
    向原審法院提出上訴狀，上訴理由略以：「按量刑輕重雖屬
    法院職權之行使，惟法院量刑時須審酌刑法第57條所列各款
    科刑應審酌事項，亦須依法形成心證，而綜合全情予以裁量
    。又法院行使裁量權，亦非得以任意或自由為之，仍應受一
    般法律原理、原則之拘束，尤其應遵守比例原則及平等原則
    之意旨，否則則可能構成裁量濫用之違法，此有最高法院86
    年度台上字第7566號判決意旨可參。被告對原審認定所犯五
    罪之犯罪事實，並無異議，然原審對於判決附表編號(三)、(四)
    兩項屬於自首案件之科刑，實令被告極為不服，原判決量刑
    過重，為此請鈞院鑑核詳情，撤銷原判決，另為適法判決，
    以維法治」等語。
五、經查，被告所犯如附表編號(三)所示之攜帶兇器搶奪未遂罪及
    附表編號(四)所示之竊盜罪，固均符合自首規定，而有依刑法
    第62條規定減輕其刑之適用（見原判決事實欄一之(五)及理由
    欄三所載），惟被告前曾受有期徒刑執行完畢後（見原判決
    事實欄一所載），五年內故意再犯有期徒刑以上之附表編號
    (一)至(五)所示之罪，為累犯，故上開附表編號(三)、(四)之罪，非
    僅有自首減輕事由而已，尚有累犯應加重其刑之事由。此外
    ，就附表編號(三)之搶奪犯行，被告下手行搶皮包時，被害人
    陳攸君反抗抓住皮包不放並大聲呼救，被告作罷離開，然至
    巷口見無人出來協助被害人，被告竟又折返現場再次下手拉
    搶被害人皮包，並致被害人摔倒於地，嗣因鄰近住戶出來察
    看，被告始畏懼逃逸而未遂，其行搶未得手又返回現場再對
    同一被害人下手行搶，惡性殊屬重大，且致被害人倒地，犯
    罪手段兇暴，且於該次行搶之前二日及後一日，又分別下手
    行搶其他被害人甲○○、丙○○等人之皮包得逞（附表編號
    (二)、(五)部分），目無法紀，嚴重破壞社會治安，犯罪情節重
    大；另就附表編號(四)竊盜犯行部分，被告前已犯有竊盜罪之
    前科，經法院判處有期徒刑6 月確定，且為本次竊盜犯行前
    ，已另為攜帶兇器竊取他人機車車牌等犯行（即附表編號(一)
    部分），本院審酌被告所犯附表編號(三)、(四)之罪，有上開諸
    種應從重量刑之情事，故被告行為後雖自首犯罪，然依上開
    事證情狀，該二罪實不宜過度從輕量刑，職是，原審就「被
    告前有竊盜、搶奪、強盜等前科，素行不佳，且年輕力壯、
    四肢健全，竟不思以正當方式賺取生活所需，卻貪圖小利，
    甘犯典刑，侵害被害人之財產權，並影響社會治安及造成被
    害人心理陰影甚鉅，所為實應非難，惟念及被告尚能坦承犯
    行，表示悔意，犯後態度，非無足取，但尚未賠償被害人損
    失或與被害人達成和解，及被告犯罪之動機、目的、手段」
    等，刑法第57條所定一切有利及不利被告之各情狀，詳加衡
    斟，而分別就被告所犯攜帶兇器搶奪未遂罪部分（附表編號
    (三)），量處有期徒刑1 年2 月，僅較刑法第326 條加重搶奪
    罪之法定最低度刑即有期徒刑1 年，稍增加2 月；另就被告
    所犯附表編號(四)竊盜罪部分，量處有期徒刑8 月，亦僅較被
    告前所犯已經法院判處有期徒刑6 月之竊盜罪，略加2 月，
    核其量刑及定應執行刑，已充分斟酌刑法第57條所列各款之
    事由，合乎法律之目的，未違背內部性界限，無權利濫用之
    違法及違反比例原則、平等原則、公平正義等法則至明。被
    告徒以該二罪伊係自首，認原判決量刑過重云云，洵非可採
    。被告上訴意旨，並未依卷內既有訴訟資料或提出新事證，
    指摘或表明第一審判決有何採證認事、用法或量刑等足以影
    響判決本旨之不當或違法，泛言量刑稍嫌過重，附表編號(三)
    、(四)之罪，伊係自首，仍科以重刑，伊極端不服云云，其上
    訴顯未具備「敘述具體理由」之要件。
六、綜上所述，被告所提出之上訴理由，均非依據卷內既有訴訟
    資料或提出新事證，具體指摘原判決上開採證認事，有何足
    以影響判決本旨之不當或違法，而構成應予撤銷之具體事由
    ，徒以「原判決量刑稍嫌過重，附表編號(三)、(四)之罪，係屬
    自首案件，所科之刑，伊極端不服」等，而指摘原判決不當
    ，請求撤銷改判，揆諸首揭說明，被告所提之前述上訴理由
    ，核與刑事訴訟法第361 條第2 項所稱「具體理由」顯非相
    當，其上訴顯屬違背法律上之程式，應由本院依同法第367
    條前段、第372 條規定，不經言詞辯論，判決如主文。
據上論斷，應依刑事訴訟法第367 條前段、第372 條，判決如主
文。
中    華    民    國    99    年    4     月    14    日
                刑事第五庭    審判長法  官  曾永宗
                                    法  官  任森銓
                                    法  官  鍾宗霖
以上正本證明與原本無異。
如不服本判決應於收受本判決後10日內向本院提出上訴書狀，
其未敘述上訴理由者，並得於提起上訴後10日內向本院補提理
由書狀（應附繕本）。
中    華    民    國    99    年    4     月    15    日
                                    書記官  邱麗莉
 附表
┌──┬────┬─────┬───────────┬────┐
│編號│犯罪事實│ 所犯法條 │     宣  告  刑       │ 備  註 │
├──┼────┼─────┼───────────┼────┤
│    │        │刑法第321 │犯攜帶兇器竊盜罪，累犯│        │
│ 1  │ 事實(一) │條第1 項第│，處有期徒刑8 月。扣案│        │
│    │        │3 款      │老虎鉗1 把，沒收之。  │        │
├──┼────┼─────┼───────────┼────┤
│    │        │刑法第325 │犯搶奪罪，累犯，處有期│        │
│ 2  │ 事實(二) │條第1 項  │徒刑1 年6 月。        │        │
├──┼────┼─────┼───────────┼────┤
│    │        │刑法第326 │犯攜帶兇器搶奪未遂罪，│自首    │
│ 3  │ 事實(三) │條第2 項、│累犯，處有期徒刑1 年2 │        │
│    │        │第1 項    │月。扣案老虎鉗1 把，沒│        │
│    │        │          │收之。                │        │
├──┼────┼─────┼───────────┼────┤
│    │        │刑法320 條│犯竊盜罪，累犯，處有期│自首    │
│ 4  │ 事實(四) │第1 項    │徒刑8 月。            │        │
├──┼────┼─────┼───────────┼────┤
│    │        │刑法325 條│犯搶奪罪，累犯，處有期│        │
│ 5  │ 事實(五) │第1 項    │徒刑1 年6 月。        │        │
│    │        │          │                      │        │
└──┴────┴─────┴───────────┴────┘

司法院資訊處製作；財團法人民間司法改革基金會備份。
